臺灣臺中地方法院刑事判決　　　　　　　94年度交訴字第93號
公　訴　人　臺灣臺中地方法院檢察署檢察官
被　　　告　乙○○
上列被告因業務過失致死案件，經檢察官提起公訴（九十四年度
偵字第一一二一八號），本院交通法庭合議庭裁定進行簡式審判
程序，判決如下：
    主  文
乙○○從事業務之人，因業務上之過失致人於死，處有期徒刑壹
年陸月。緩刑肆年。
    犯罪事實
一、乙○○以擺攤販售男裝為業，平日即需駕駛車輛載運男裝等
    生財工具至東興市○○○○路等夜市陳列販售，係以駕駛車
    輛為其附隨事務，為從事駕駛業務之人。於民國九十四年六
    月二十一日（起訴書誤載為二十二日）下午五時許，駕駛車
    牌號碼四０八七－ＬＮ號客貨兩用車，載運男裝欲前往臺中
    市○○路新光黃昏市場擺攤，而沿臺中市○區○○路由南往
    北方向（即由東英六街往旱溪街方向）行駛。途經臺中市○○路四一七號前時，因己方行向之道路上有部分家長將車輛
    停止於路旁，等候接送自幼稚園下課之子女，乙○○因不耐
    前方道路交通阻滯，乃欲自前車之左側侵入對向車道行駛，
    其本應注意汽車行駛在劃有分向限制線之路段，不得駛入來
    車之車道內，且應注意車前狀況，並隨時採取必要之安全措
    施，而依當時天候、路況、視距等客觀情形，均無不能注意
    之特別情事，竟疏未注意，逕行駕車向左跨越分向限制線（
    雙黃線）駛入東英路之對向車道。適有懷有身孕之甲○○騎
    乘車牌號碼ＮＱＫ－九二一號重機車，搭載其女廖雨婕（起
    訴書誤載為廖雨捷），沿臺中市○區○○路由北往南方向直
    行於該車道上，迨乙○○見狀急欲煞停車輛，卻又誤踩油門
    而加速前行，致使其所駕客貨兩用車前方猛力衝撞甲○○騎
    乘之重機車，並順勢將該部機車推移至停放於東英路南向車
    道旁之車牌號碼ＡＯ－二五一０號自小貨車（起訴書誤載為
    自小客車）前，導致該部機車受力擠壓完全變形。甲○○因
    而受有右股骨中段、遠端骨折、左髖臼骨折併左髖關節半脫
    位之傷害（嗣經其夫丙○○撤回告訴，起訴書誤為未據告訴
    ，詳如後述），甲○○體內懷孕滿三十四週之胎兒（嗣取名
    為廖誠吉）亦因母體車禍外傷而緊急剖腹生產，但因早產缺
    氧而心肺功能衰竭，於同年月二十二日（即翌日）凌晨四時
    五十分許死亡。該部機車乘客廖雨婕則因本件車禍受有頭部
    外傷併有顱內出血、胸腹部挫傷導致外傷性休克，延至同年
    月二十二日凌晨三時六分許死亡。乙○○於肇事後、犯罪行
    為被發覺前，隨即以電話報警處理，並於到場處理之員警張
    舜捷詢問時，自首犯罪而接受裁判。
二、案經臺灣臺中地方法院檢察署檢察官相驗後，自動檢舉偵查
    起訴。
    理  由
一、本件被告乙○○於準備程序中，先就上開犯罪事實為有罪之
    陳述，且所犯係死刑、無期徒刑、最輕本刑為三年以上有期
    徒刑以外之罪，經本院交通法庭合議庭依刑事訴訟法第二百
    七十三條之一第一項之規定，裁定由法官一人獨任進行簡式
    審判程序，先此敘明。
二、上開犯罪事實，業據被告乙○○於警詢及偵審中坦承不諱，
    核與證人即告訴人丙○○於警詢時指證被害人廖雨婕因發生
    本件車禍致死等情相互合致，並有道路交通事故現場圖及調
    查報告表一份、肇事現場照片十五張、相驗屍體照片十四張
    附卷可稽。而被害人廖雨婕確因本件車禍所生頭部外傷併有
    顱內出血、胸腹部挫傷導致外傷性休克死亡，亦經檢察官督
    同檢驗員相驗屬實，製有勘驗筆錄、相驗屍體證明書、驗斷
    書在卷可憑。按汽車行駛在劃有分向限制線之路段，不得駛
    入來車之車道內，且應注意車前狀況，並隨時採取必要之安
    全措施，道路交通安全規則第九十七條第二款、第九十四條
    第三項分別定有明文。被告平日以駕駛車輛載送男裝四處擺
    攤，而以駕車為其附隨事務，為從事駕駛業務之人，更當依
    循前揭交通安全規定，注意不得侵入對向車道行駛，且依當
    時天候、路況、視距等客觀情形，並無不能注意之特別情事
    ，竟疏於注意而貿然跨越分向限制線駛入對向車道，並於發
    現被害人甲○○所騎機車迎面駛來時，卻又誤踩油門而加速
    與該部機車發生碰撞，被告駕車行為顯有過失。且其過失駕
    駛行為直接造成被害人廖雨婕死亡，二者間亦具有相當因果
    關係至明。另被告當時係駕車侵入對向車道行駛，再因閃避
    來車失當而發生本件車禍，並無任何兩車交會之情形可指，
    自當引述前揭交通法規所示注意義務即為已足，而無贅引道
    路交通安全規則第一百條第五款汽車交會相關條文之必要，
    附此敘明。本案事證已臻明確，被告犯行洵堪認定。
三、按刑法上所謂業務，係指個人基於其社會地位繼續反覆所執
    行之事務，其主要部分之業務固不待論，即為完成主要業務
    所附隨之準備工作與輔助事務，亦應包括在內，最高法院七
    十一年台上字第一五五０號判例要旨闡述至明。被告乙○○
    係以擺攤販售男裝為其主要業務，惟因其尚需駕駛車輛載送
    男裝等生財工具至市場或夜市陳列，該駕車行為即屬被告完
    成主要業務所附隨之準備工作與輔助事務之一部，自應認被
    告係以駕駛車輛為附隨事務，而為從事駕駛業務之人（類似
    見解詳參最高法院八十年度台上字第第二八八四號刑事判決
    ）。雖近年來實務及學說見解對於上開業務範圍之認定多所
    檢討，亦有趨於嚴格認定之傾向，然被告既係經常駕車載運
    其經營攤販生意所需之服裝等生財工具，駕駛行為應與其主
    要業務有直接、密切之關係，參諸新近之最高法院八十九年
    台上字第八０七五號判例意旨，仍包含在刑法所稱業務概念
    之中，自不因而動搖被告係從事駕駛業務之事實。核被告為
    從事駕駛業務之人，因業務上之過失駕車行為致人於死，所
    為係犯刑法第二百七十六條第二項之業務過失致人於死罪。
    被告於肇事後、犯罪行為被發覺前，即以電話向警察機關報
    案，並於到場處理之員警張舜捷詢問時，自首犯罪而接受裁
    判，此觀卷附臺中市警察局第三分局處理相驗案件初步調查
    報告暨報驗書上報案人欄之記載及被告警詢筆錄甚明，被告
    既已合於法定自首之要件，應依刑法第六十二條前段之規定
    減輕其刑。爰審酌被告已與被害人家屬就本案民事損害賠償
    部分調解成立，有臺中市東區調解委員會調解書一份在卷為
    憑，被告於偵審期間均能坦承犯行，對於所犯亦已深表悔悟
    ，態度堪稱良好；惟本件車禍肇事直接剝奪被害人廖雨婕之
    生命權，對於被害人家庭乃至於國家社會之損失實已無從回
    復，所生危害至為重大，及被告於本件車禍之過失情節非輕
    、具有高職畢業學歷之智識程度等一切情狀，量處如主文所
    示之刑，以示懲儆。又被告前未曾受有期徒刑以上刑之宣告
    ，有刑案資料查註紀錄表及臺灣高等法院被告前案紀錄表在
    卷可按，其經此偵審程序教訓，當能知所警惕，應無再犯之
    虞，本院審酌上情，認主文所宣告之刑，以暫不執行為宜，
    爰併宣告緩刑四年，以啟自新。
四、又被告前揭業務過失駕車行為固亦導致被害人甲○○之胎兒
    廖誠吉因早產死亡，惟該名胎兒於上開車禍發生之際，尚非
    達於在母體外得獨立呼吸之程度，核與刑法過失致人於死罪
    係以原已存活之人為被害客體之情形有別，至多僅能認為該
    胎兒仍屬母體之一部而受保護，尚不能就該名胎兒早產死亡
    部分論以被告業務過失致死罪名（最高法院二十年上字第一
    ０九二號判例要旨參照）。而關於胎兒生命權之保護，我國
    刑法雖自第二百八十八條以下至第二百九十二條另設墮胎專
    章予以規範，惟本件被告既係過失犯罪，並非故意使懷胎之
    被害人甲○○提早產出胎兒，亦屬刑法墮胎罪章所未加以處
    罰之過失墮胎行為，就此部分自無另論墮胎罪之餘地，同此
    指明。
五、至被告於前揭時地駕車肇事，除直接導致被害人廖雨婕死亡
    之結果外，亦使該部機車之駕駛人即被害人甲○○受有右股
    骨中段、遠端骨折、左髖臼骨折併左髖關節半脫位等傷害。
    並經被害人甲○○之配偶丙○○於九十四年六月二十二日警
    詢時，向製作筆錄之員警表明告訴之意，有警詢筆錄在卷足
    跡。是依刑事訴訟法第二百三十三條第一項之規定，告訴人
    丙○○前揭所提告訴自屬合法有效。公訴意旨誤認被害人甲○○所受上開傷害部分未據告訴，已非允洽。且因該業務過
    失傷害部分與前揭業經論罪科刑之業務過失致死犯行屬一行
    為觸犯數罪名，為想像競合之裁判上一罪關係，自為起訴效
    力所及。惟按告訴乃論之罪，告訴人於第一審辯論終結前得
    撤回其告訴，又告訴經撤回者，應諭知不受理之判決，刑事
    訴訟法第二百三十八條第一項、第三百零三條第三款分別定
    有明文。被告對於被害人甲○○所犯應係刑法第二百八十四
    第二項前段之業務過失傷害罪，依刑法第二百八十七條前段
    之規定，須告訴乃論。茲據告訴人丙○○於九十四年九月十
    四日本院審理時當庭表示撤回告訴，並經記明審判筆錄在卷
    足稽。揆諸前揭法條規定，因被告此部分業務過失傷害犯行
    倘經實體判決，亦與前揭業務過失致死罪有想像競合之裁判
    上一罪關係，已如前述，爰不另諭知不受理之判決。
據上論斷，應依刑事訴訟法第二百七十三條之一第一項、第二百
九十九條第一項前段，刑法第二百七十六條第二項、第六十二條
前段、第七十四條第一款，罰金罰鍰提高標準條例第一條前段，
判決如主文。
本案經檢察官蔡雯娟到庭執行職務。
中　　華　　民　　國　　94　　年　　9　　月　　28 　　日
                  交通法庭    法　官　高 文 崇
附錄本案論罪科刑法條：
刑法第二百七十六條
因過失致人於死者，處二年以下有期徒刑、拘役或二千元以下罰
金。
從事業務之人，因業務上之過失犯前項之罪者，處五年以下有期
徒刑或拘役，得併科三千元以下罰金。
以上正本證明與原本無異。
如不服本判決，應於送達後十日內向本院提出上訴狀（須附繕本
），上訴於臺灣高等法院臺中分院。
                               書記官　林 淑 慧
中　　華　　民　　國　　94　　年　　8 　　月　　24　　日
